【裁判字號】    89,重訴,730
【裁判日期】    891213
【裁判案由】    返還價金
【裁判全文】
臺灣臺北地方法院民事判決  八十九年度重訴字第七三○號
    原      告    癸○○
    原      告    丁○○
    原      告    己○○
    原      告    乙○○
    原      告    卯○○
    原      告    子○○
    原      告    丙○○
    原      告    戊○○
    原      告    辛○○
    原      告    寅○○
    原      告    甲○○
    原      告    壬○○
    原      告    丑○○
    共      同
    訴訟代理人    劉志忠律師
                  鍾開榮律師
    被      告    宏盛建設股份有限公司
                              設：台北市松山區105民生東路三段一五六號十一
                              .
    兼      右
    法定代理人    庚○○      .
    共      同
    訴訟代理人    林樹旺律師
                  莊志成律師
右當事人間請求返還價金事件，本院判決如左：
    主    文
被告應連帶給付原告如附表六「被告應連帶給付金額欄」所示之金額，及自民國八十
九年四月二十六日起至清償日止按年息百分之五計算之利息。
原告其餘之訴駁回。
訴訟費用由被告連帶負擔百分之七十三，餘由原告負擔。
本判決於原告以如附表六「原告應供擔保金額欄」所示之金額為被告擔保後，得為假
執行；但被告若於假執行程序實施前，以如附表六「被告應供擔保金額欄 (亦即被告
應連帶給付金額欄) 」所示之金額或可轉讓之定期存單為原告供擔保後，得免為假執
行。
原告其餘假執行之聲請駁回。
    事    實
甲、原告方面：
壹：聲明
一、被告應連帶給付原告如附表一、附表二所示之金額，及均自起訴狀繕本送達翌日
    起至清償日止，按年息百分之五計算之利息。
二、訴訟費用由被告連帶負擔。
三、願供擔保，請宣告准予假執行。
貳、陳述：
一、本件起訴之事實部份：
(一)、按原告等十三人，分別於民國  (下同)八十六年三月至八十八年五月間，與被
      告宏盛建設股份有限公司（下稱宏盛公司）簽約，訂購宏盛公司於台北縣汐止
      市○○段社后小段六五︱五、六五︱六、六五︱七、三九四、三九四︱一、三
      九五、三九六︱一、三九七、四○○等地號土地興建銷售之預售屋，案名先後
      為「宏盛天廈」、「湖景花園」、「羅丹花源」，均簽有「房地預定買賣契約
      書」可證（原證一）。而原告等人所購買之戶別、房地總價、訂約預售案名詳
      如附表三。其中原告三之乙○○及四之卯○○為夫妻，以二人名義共同簽約並
      各登記所有權二分之一。
(二)、前述預售屋之建築基地，於八十六年六月四日辦理合併，其中六五︱五、六五
      ︱六、六五︱七、三九四︱一地號土地合併為同段三九五地號（另分割增加三
      九五︱一地號土地）；三九四、三九六︱一、四○○地號合併為同段三九七地
      號（另分割增加三九七︱一、三九七︱二地號土地），有土地登記謄本可稽（
      原證二）。
(三)、而被告宏盛公司於預售上開房地時，對外散發其所製作之廣告中，強調該預售
      房地之建築規劃，有「一八○○坪藝術中庭」、「宏盛天廈一八○○餘坪中庭
      綠化空間……」（原證三）、「大樹成蔭、綠茵舖地、流泉花圃植滿一八○○
      坪階梯式中庭……」、「二三○○坪湖岸珍貴基地，留一八○○坪面積給中庭
      ……」（原證四）、「二三○○坪基地，只蓋五○○坪留下一八○○坪的噴泉
      水瀑劇場、義大利式中庭花園，近二十項公共設施」（原證五）。又被告宏盛
      公司所提供之平面圖及建築示意圖，其規劃之二十餘項公共設施均設置於Ａ、
      Ｂ、Ｃ三棟建物間之中庭，且其繪製之中庭令人感受寬闊舒適（原證六），由
      廣告內容以觀，平面圖所示之範圍即為該房地建築基地之範圍，且其平面圖所
      繪製之中庭即廣告所稱之「一八○○坪藝術中庭」。
(四)、再，本預售房地於八十八年六月間起，陸續完工辦理交屋，而原告等人辦理交
      屋後，於今年八月間經其他承購戶告知建築基地有與廣告不符之問題，經參閱
      該房地之施工圖（原證七）、地籍圖（原證八）、土地登記謄本（即原證二）
      ，方知本房地之建築物及中庭等公共設施（即平面圖所載之建築基地），係座
      落於前揭三九五地號土地，另於建物後方之三九七地號土地亦為建築基地之範
      圍，惟前揭被告宏盛公司製發之廣告及平面圖均將三九七地號土地隱匿未載。
      而依土地登記謄本所載三九五地號土地面積為四二一○平方公尺即一二七三．
      五坪，扣除建築物所占之土地面積約五○○坪，中庭及其他空地面積僅餘約七
      ○○多坪，較廣告所稱之一八○○坪短少達一千餘坪；至於三九七地號土地之
      現況則為一山坡林地，編定為風景區，雜草林木叢生，且緊鄰墳墓區復有一既
      成巷道對外聯接汐止有湖前街及公墓（原證九），根本無法如被告廣告宣傳可
      作為私家綠化藝術中庭之用。足見被告確有蓄意隱瞞交易內容之重大資訊，復
      製作不實內容之廣告以欺瞞消費者之惡行。
(五)、另，兩造之契約書內雖載有「本約條文經乙方詳加說明，甲方並攜回審閱五日
      以上……」（載於第二十一條後），惟實際上於簽約前，被告宏盛公司從未同
      意由消費者預先審閱契約，足以顯示其漠視消費者權益之心態。
二、本件請求之理由部分：
(一)、附表一原告部分：
１、撤銷意思表示之損害部分：
(１)、按民法第九十二條第一項前段規定：「因被詐欺或被脅迫而為意思表示者，表
      意人得撤銷意思表示。」第一百一十四條第一項明定：「法律行為經撤銷後視
      為自始無效。」。
(２)、本件被告宏盛公司於廣告蓄意隱瞞建築基地之實際範圍，復誇稱預售房地有一
      八○○坪之中庭，致原告等人陷於錯誤致簽訂買賣契約，以前述條文原告等人
      自得撤銷買賣之意思表示，今附表一之原告並以本起訴狀為撤銷之意思表示（
      附表二之原告雖未主張撤銷意思表示，惟仍保留撤銷之權利）。而買賣契約既
      經撤銷而自始無效，原告所給付之房地總價金（詳附表三），依民法第一百七
      十九條不當得利之規定，被告宏盛公司自應返還予原告。
(３)、又被告庚○○為被告宏盛公司之法定代理人，對於前述不實廣告之詐欺行為致
      原告等人陷於錯誤而與被告宏盛公司訂約付款，致受有損害之情（並含首次購
      屋貸款利息之損害及房屋裝潢之損害），依民法第一百八十四條之規定，亦應
      將附表一原告所受之損害即已付之價金賠償予附表一原告，而依民法第二十八
      條及公司法第二十三條之規定，被告宏盛公司應與被告庚○○負連帶賠償責任
      。
(４)、若  鈞院認附表一原告不得以受詐欺為由撤銷買賣之意思表示，附表一原告亦
      主張後述２、債務不履行之損害賠償及３、物之瑕疵擔保之權利。
２、債務不履行之損害賠償部分：
(１)、按民法第二百二十七條明定：「債務人不為給付或不為完全之給付者，債權人
      得聲請法院強制執行，並得請求損害賠償。」，本件預售房地被告宏盛公司於
      廣告載有一八○○坪之中庭，而原告等人所付之價金即包含該一八○○坪中庭
      ，惟實際交屋時中庭僅約七○○坪，而三九七地號土地亦屬無法利用之荒地，
      足見宏盛公司有未依廣告內容而為給付，已屬不完全給付；上述被告致附表一
      原告等人受有房地總價百分之五十之損害（實際損害金額容得鑑定機關鑑明後
      確認）。
(２)、被告庚○○為被告宏盛公司之法定代理人，對於本件因不完全給付致附表一原
      告受有損害，被告二人依民法第二十八條及公司法第二十三條之規定，應連帶
      負賠償責任。
３、物之瑕疵擔保部分：
    按民法第三百五十四條第一項前段規定：「物之出賣人，對於買受人應擔保其物
    依第三百七十三條之規定危除移轉於買受人時，無滅失或減少其價值之瑕疵，亦
    無減失或減少其通常效用或契約預定效用之瑕疵。但減少之程度無關重要者，不
    得視為瑕疵。」，又第三百五十九條規定：「買賣因物有瑕疵，而出賣人依前五
    條之規定，應負擔保之責者，買受人得解除其契約，或請求減少其價金。但依情
    形，解除契約顯失公平者，買受人僅得請求減少價金。」，今本件預售房地，依
    廣告有一八○○坪之中庭，而實際完工之中庭嚴重縮水，且被告隱匿未告知之建
    築基地三九七地號部分亦無法作為中庭利用，宏盛公司所交付之房地顯與契約預
    定之效用有重大減損；附表一之原告等人自得依前揭條文主張：
(１)、解除契約，並以本起訴狀為解除買賣契約之意思表示，買賣契約既經解除，依
      民法二百五十九條之規定，被告宏盛公司應將附表一之原告所給付之房地價金
      返還。
(２)、若  鈞院認本件不得解除契約，原告依法仍得主張減少價金，附表一之原告主
      張因前述之瑕疵，造成所購房地減少之價值為房地總價二分之一，被告應將應
      減少之價金返還予原告。
(３)、 又被告公司於銷售之際，故意不告知瑕疵，原告並得依民法第三百六十條請
       求不履行之損害賠償。
４、消費者保護法部分：
    再，消費者保護法第二十二條規定：「企業經營者應確保廣告內容之真實，其對
    消費者所負之義務不得低於廣告之內容。」、第二十三條第一項規定：「刊登或
    報導廣告之媒體經營者明知或可得而知廣告內容與事實不符者，就消費者因信賴
    廣告所受之損害與企業經營者負連帶責任。」，今因被告製作不實內容之廣告欺
    瞞消費者，使原告陷於錯誤而與被告訂約並給付價款，致原告受有損害而提起本
    件訴訟，依同法第五十一條：「依本法所提之訴訟，因企業經營者之故意所致之
    損害，消費者得請求損害額三倍以下之懲罰性賠償金。」及民法二十八條、公司
    法第二十三條之規定，原告得請求被告連帶給付已付價款三倍以下計算之懲罰性
    賠償金。
５、有關公平交易法部分：
(１)、又公平交易法二十一條第一項規定：「事業不得在商品或其廣告上，或以其他
      使公眾得知之方法，對於商品之價格、數量、品質、內容……等，為虛偽不實
      或引人錯誤之表示或表徵。」，第三十一條復明定：「事業違反本法之規定致
      侵害侵他人權益者，應負損害賠償責任」、第三十二條第一項又規定：「法院
      因前條被害人之請求，如為事業之故意行為，得依侵害情節，酌定損害額以上
      之賠償，但不得超過已證明損害額之三倍。」。
(２)、今被告於申請建造執照時，已明知三九七地號土地為建築基地之範圍及其現況
      ，竟於其廣告及廣告平面圖為不實之記載，其故意以不實之廣告欺瞞消費者，
      並致原告等人受有損害，依上開公平交法第二十一條第一項、第三十一條及第
      三十二條第一規定，原告自得請求損害額三倍之賠償。又原告雖於起訴狀未主
      張依公平交易法而為請求，惟其基本之原因事實均屬同一，依新修正公布民事
      訴訟法第二百五十五條第一項第二款之規定，原告主張依上開公平交易法之規
      定請求，於法有據。
(３)、何況，就同一「宏盛天廈」預售房地糾紛事件，另案  鈞院之第一審判決（八
      十八年度重訴字第七九二號，詳原證十），判決被告除應返還該案原告已繳付
      之價金外，另依消費者保護法第五十一條之規定判命被告給付三倍懲罰性賠償
      金。而被告雖提起上訴，惟第二審法院仍依上開消費者保護法及公平交易法判
      決賠償，並有附卷之台灣高等法院八十九年度重上字第一二號。
綜上所述，附表一之原告依前述，所得請求金額之計算明細詳如附表四。
(二)、附表二原告部分：
      按附表二原告雖同受被告不實廣告陷於錯誤而買受房地，本得依法撤銷買賣之
      意思表示，惟附表二原告暫保留撤銷意思表示之權利，先請求前述１、侵權行
      為及２、債務不履行之損害賠償及３、物之瑕疵擔保之權利有關減少價金以及
      請求不履行之損害賠償部分，並依４、消費者保護法第二十二、二十三及五十
      一條之規定，５、公平交易法第二十一條第一項、第三十一條、第三十二條第
      一項規定請求被告連帶給付懲罰性賠償金，金額之計算明細詳如附表五。
三、關於被告確有廣告不實涉及詐欺之情事：
(一)、按被告宏盛公司於銷售時之廣告用語一再載明有「一八○○坪藝術中」﹑「一
      八○○餘坪中庭綠化空間」﹑「大樹成蔭﹑綠茵舖地﹑統泉花園植滿一八○○
      坪階梯式中庭」﹑「二三○○坪基地，只蓋五○○坪留下一八○○坪的噴泉水
      瀑劇場﹑義大利式中庭花園﹑近二十項公共設施。」  等，而廣告所附之平面
      圖均未標明三九七地號土地，為被告不爭執之事實，並有廣告可憑（原證三至
      原證五）。而系爭社區完工後，Ａ、Ｂ、Ｃ三棟建物及公共設施係集中於三九
      五地號土地內，建物所占土地面積約五百坪，亦為被告自認之事實，合先敘明
      。
(二)、由被告之廣告用語觀之，社區完工後應有「一八○○坪」之中庭，而所謂「中
      庭」，依社會一般通念應係指建築物所圍繞而成之庭院空間，以與前庭﹑後院
      而為區別。而系爭社區Ａ﹑Ｂ﹑Ｃ三棟所圍繞而成之庭院空間約僅有七○○坪
      ，並無廣告所稱之「一八○○坪」，故被告確有廣告不實，詐欺之行為，至為
      灼然。
(三)、而被告銷售時之廣告﹑平面圖及現場之模型屋及合約書附圖，均未將三九七地
      號載明，且銷售現場並無如被告所辯稱備置全套之建照設計圖供消費者參閱，
      如被告無隱瞞重大交易內容欺瞞消費者之意，以被告為建築專業之股票上市公
      司而言，將基地實際範圍及中庭座落範圍與面積於廣告平面圖或相關宣傳品內
      容標示清楚，毫無困難，何須以莫須有之「一八○○坪」中庭來欺瞞消費者？
      足見被告自始即有廣告不實欺瞞消費者之意思。
(四)、按本件原告等人因被告廣告不實而受有損害請求返還價金事件，同一社區另有
      二件承購戶就相同事實提起訴訟，其中承購戶顏碧君、林若蘭之訴訟，業經
      鈞院（八十八年度重訴字第七九二號）判決及台灣高等法院八十九年度重上字
      第一二號判決承購戶勝訴在案可稽。
(五)、又同一社區承購戶李燕如等二十六人之訴訟（八十八年度重訴字第二七六二號
       ），現由  鈞院審理中，而承審理法官曾勘驗現場實況，有勘驗筆錄可稽（
       原證十一），其筆錄所載「一、系爭三九七地號沿圍牆邊有一既成道路，自
       湖前街方向通往第八公墓，三九七地號土地上如附圖所示Ａ、Ｂ處分別有一
       木造瞭望台及涼亭，自既成道路向上通往涼亭處有被告開闢設有木造階梯之
       步道，土地上除上開設施以外部分均為野生樹木及雜草。既成道路於系爭社
       區範圍內並未設有門禁。」，可證三九七地號土地並未位於社區中庭，且雜
       草林木叢生根本無法作為中庭之用，故社區完工後，確無如被告所稱之「一
       八○○坪之綠化中庭」。
(六)、又，三九七地號土地上雜草林木叢生且位於社區圍牆外，根本無法作為中庭之
      用，有現場相片（原證十二）及前揭勘驗筆錄可稽；而土地上又有既成道路貫
      穿對聯絡，且一端通往公墓，時有殯葬隊伍出入（原證十三），逢清明時節，
      掃墓人潮更是絡繹不絕，故三九七地號土地根本不能如被告廣告所稱作為社區
      使用之「綠化藝術中庭」。而原告等人為一般市井小民，窮畢一生之力所購之
      房屋，竟常有送葬哀樂繞耳（古之孟母亦曾為此遷居），被告對其廣告不實之
      惡行，猶於另案中砌詞狡辯，處以依消費者保護法第五十一條所定最高倍懲罰
      性賠償金，實不為過。
四、關於被告所主張之事實及證據之爭執部份：
(一)、又，被告雖辯稱原證六平面圖及建築示意圖是在說明公共設施座落位置，且由
      尺寸比例觀之，扣除建物後之面積絕未超過千坪……云云。
      惟查，被告於銷售其廣告文字既在宣傳建物有一八○○坪中庭，而原證六之平
      面圖及建築示意圖上載有Ａ﹑Ｂ﹑Ｃ三座建物及由建物圍繞成之庭院，則以文
      字與原證六之圖合併觀之，一般消費者均會認為Ａ﹑Ｂ﹑Ｃ三座建物所圍繞之
      庭院既為廣告所稱之一八○○坪中庭，絕對無法想像被告所稱之「一八○○坪
      」竟有絕大部分係座落於社區圍牆之外﹑雜草林木叢生，且為公眾得通行並時
      有殯葬隊伍出入之山坡林地。而被告於平面圖並未標明尺寸，實難憑空據以估
      算出庭院面積，故被告所辯委無足採。
(二)、被告辯稱原告未舉證中庭若未設有一八○○坪即不為承買之事實予舉證說明…
      …云云。惟按，本件係預售屋廣告所致之糾紛，而消費者購買預售屋時，由於
      建築物尚未完工，只能憑建商製造之廣告作為買賣雙方契約之內容。且消費者
      所購買之預售屋並非只限於房屋本身，尚包括所有廣告上所載明之公共設施、
      建築式樣，而建商於製作廣告時，或可有創意之表現，惟不應有欺瞞、不實之
      內容，否則消費者之權益何有保障。以本件言，被告之預售屋廣告自「宏盛天
      廈﹁開始，一再將一八○○坪中庭載於明顯之位置，且嗣後其他案名如「羅丹
      花源」、「湖景花源」之廣告，亦同強調有「一八○○坪」中庭。足認連被告
      亦認為以一八○○坪中庭足以作為吸引消費者購買意願之宣傳手法，故原告確
      有受該「一八○○坪藝術中庭」廣告之吸引而決意訂約購買，應屬無疑。
(三)、再，被告辯稱原告等人簽約時工地現場已開工及挖掘並設安全圍離，銷售現場
      並置有全套之建照設計圖，可供比對，消費者稍加翻閱，即可瞭解基地範圍…
      …云云。
      惟查，原告於與被告之銷售人員洽談、訂約時，被告從未提出任何建照相關設
      計圖。而簽約時現場雖已動工開挖，惟因設有施工圍籬，且施工現場亦未將全
      部基地範圍（即含三九七地號）標示清楚，則原告何能知悉實際買賣之基地範
      圍，況被告於銷售現場擺設之模型屋（原證十四），亦均未將三九七地號土地
      標示在內，甚且兩造之合約書中所附之全部圖面亦均未載有三九七地號土地。
      故訂約過程中，原告因受被告蓄意隱匿之行為欺瞞而未知實際基地範圍，並誤
      認所購買之建築物有一八○○坪私家中庭花園，被告之詐欺行為至為灼然。
(四)、又，被告以原告等人已交屋多時，且經他人告知後方知面積不符，而謂一八○○坪中庭非原告決定購買之因素……云云。
      惟查，原告等人與被告所辦之交屋手續，僅為原告各別所購之樓層，而大庭為
      公共設施，依契約書第十五條第（四）項之約定係於管理委員會成立之後點交
      ，然迄今管理委員會猶未成立，故公共設施部分尚未點交。又，被告之辯解顯
      為倒果為因之遁詞。蓋原告等人均為升斗小民，對於完工後之現場中庭是否確
      為一八○○坪難以一眼望而既知，惟被告從廣告﹑簽約﹑施工﹑交屋等等之過
      程中，從未告知原告實際之建築基地尚包括後方三九七地號土地，亦未告知完
      工後之中庭面積遠遠低於廣告上所宣稱之「一八○○坪中庭」，而原告於發現
      中庭面積嚴重縮水後，被告之犯行已彰彰明甚，豈容被告以原告受詐騙所陷於
      之錯誤認知，而謂為原告並未受被告欺騙之辯詞，由此足見被告迄今猶藉詞狡
      賴，其漠視消費者權益之心態，實應予最嚴厲之制裁。
(五)、關於被告辯稱：該公司已將買賣契約書基地地號標示清楚，且載明包括風景區
      之字義，並無欺瞞消費者故意之辯正：
１、依本件買賣契約書第一條預定房地標示之土地坐落：台北縣汐止鎮○○段社后頂
    小段六五∣五、六五∣六、六五∣七九四、三九四∣一、三九五、三九六∣一、
    三九七、四○○地號，本社區使用分區屬住宅、風景區以及房屋坐落：：等字義
    觀之，更能驗證本件應係被告恃其專業知識，蓄意欺瞞消費者，所隱藏之文字陷
    阱，蓋查：
(1)被告何以未將本件買賣契約，有關三九七地號風景區位置及面積特別標註明確？「
  風景區」於本件買賣契約之定義為何？何以被告故意將全部地號混雜一處，故意使
  消費者誤認全部地號係坐落於房屋及中庭之坐置？
(2)被告銷售時之廣告、平面圖及現場之模型及合約書附圖，何以均未標記風景區？亦
  未將三九七地號標示清楚。而以被告為專業建設公司而言，將基地實際範圍及中庭
  座落範圍與面積，實實在在列載於廣告平面圖或相關宣傳品內容標示清楚，毫無困
  難，又何須以莫須有之「一八○○坪」中庭來欺瞞消費者？足見被告自始即有廣告
  不實欺瞞消費者之意思。
(3)且銷售現場並無被告所辯稱備置全套之建照設計圖及平面圖供消費者參閱，如被告
  無隱瞞重大交易內容欺瞞消費者之意，以被告為建築專業之股票上巿公司而言，理
  應明知有關三九七地號位置、風景區位置、面積標示標示、暨全區平面圖、建照平
  面圖之重要性，以及將來可能衍生之爭議性，若被告無隱瞞之意，何以買賣契約之
  附件僅列有房屋平面面圖、地下室平面圖，卻未將建照平面圖及上開三九七地號位
  置、風景區位置平面圖併為附件？
２、又審視原告是否陷於錯誤，應依相關之事證及一般消費者通常客觀之判斷能力作
    為客觀之認定標準。原告卻將消費者設定為已具建設專業之程度及認知，以及原
    告完全熟悉被告公司運作之情境標準，作為本件原告是否陷於錯誤之論斷標準，
    實顯主觀。
(六)、有關被告辯稱：原告己○○並非第一手買主，如何主張受廣告之欺瞞之辯正：
１、原告己○○雖非第一手買主，惟原告己○○亦係向被告簽立買賣契約，且原告己○○受廣告之欺騙而向被告買受本件系爭房地，與原告是否第一手買賣似無關係
    。
２、況原告己○○係授權本件系爭房地買賣之前手洪建文為代理人（參被告所提證三
    號之授權書）。而代理人係法律行為的實際行為人，因此代理人之意思表示被詐
    欺，致其效力受影響時，其事實之有無，應就代理人決之，民法第一百零五條亦
    定有明文，故被告主張原告己○○不得主張受廣告之欺騙，顯屬無據。
３、再查，得行使撤銷權之人，為各該瑕疵法律行為的利害關係人，應依各條規定，
    分別認定。最重要者固為因錯誤、誤傳，被詐欺，被脅迫意表示之表示人。惟意
    思表示本人的繼承人及概括承繼人也有撤銷權，亦為學者通說見解（原證十七）
    。退萬步言，原告己○○亦得概括承繼前手之權利，行使撤銷權。
五、又  鈞院八十八年度重訴字第二七六二號返還價金等事件，就暫未主張撤銷買賣
    之承購戶之相同事實，亦蒙  鈞院函請台北市建築師公會赴現場鑑定在案可稽（
    原證十八號），上開相關之鑑定結果，亦併  鈞院斟酌函查，以明真相。
六、又依房地預定買賣契約書第二十條第（一）項之約定：「甲乙雙方同意就本約所
    生之一切糾紛，以台灣台北地方法院為第一審管轄法院。」。
參、證據：提出：
          原證一：「房地預定買賣契約書」十一件。
          原證二：土地登記謄本二件。
          原證三：「宏盛天廈」廣告四件。
          原證四：「湖景花園」廣告三件。
          原證五：「羅丹花源」廣告一件。
          原證六：建築平面圖四件。
          原證七：施工圖一件。
          原證八：地籍圖一件。
          原證九：相片一張。
          原證十：台灣台北地方法院八十八年度重訴字第七九二號判決書一份。
          原證十一：勘驗筆錄一件。
          原證十二：相片三張。
          原證十三：相片四張。
          原證十四：相片一張。
          原證十五：王澤鑑著「侵權行為法 (1)一般侵權行為基本理論」第三三六
                    至三三七頁、「民法學說與判例研究」第二冊第二二四頁。
          原證十六：司法院主文公告查詢結果。
          原證十七：施啟揚著「民法總則」第三二０─三二一頁。
          原證十八：鈞院暨台北市建築師公會函影本各乙件。
乙、被告方面：
壹、聲明：
一、原告之訴及假執行之聲請均駁回。
二、如受不利判決，願提供同額可轉讓定期存單作為擔保，准為免予假執行之宣告。
三、訴訟費用由原告負擔。
貳、陳述：
一、廣告有無不實部分及有無涉及詐欺部分：
    本件原告起訴主張，被告於預售房屋時，銷售廣告中，強調本案房地之建築規劃
    ，有「一八○○坪藝術中庭」、「宏盛天廈一八○○餘坪中庭綠化空間」、「大
    樹成蔭、綠茵鋪地、流泉花圃植滿一八○○坪階梯式中庭」、﹂二三○○坪湖岸
    珍貴基地，留一八○○坪的噴泉水瀑劇場、義大利式中庭花園、近二十頃公共設
    施」，廣告中所示平面圖及建築示意圖（以上兩圖應為建物一樓平面圖及一樓透
    視圖），所規劃之二十餘項公共設施均設置於Ａ、Ｂ、Ｃ三棟建物中間，且繪製
    之中庭令人感受寬闊舒適，使人誤認平面圖（透視圖）所示之範圍即為建築基地
    之範圍，該平面圖（透視圖）所繪製之中庭即廣告所稱之「一八○○坪藝術中庭
    」，直至完工交屋時，始發現基地範圍尚包括三九七地號面積約一千百三十坪之
    山坡地風景區，而建物所在之三九五地號扣除建物坐落面積四百坪左右後，其餘
    中庭空地僅七百餘坪，顯見廣告不實，涉及詐欺。
(一)、系爭建築工地之規劃內容：
      按本建築基地包括地號合併後之三九五地號，面積四二一○平方公尺，及三九
      七地號，面積三三九八平方公尺，合計共七六○八平方公尺，折合二三一○
      四二坪，土地使用分區三九五地號土地為住宅區，三九七地號土為風景區，依
      法均得與房屋使用，被告公司興建之設計規劃內容，係將本基地依法可興建之
      建物容積建造Ａ、Ｂ、Ｃ三棟大樓成品字型集中於三九五地號土地內，建物座
      落所占土地面積約五百坪，其餘一千八百坪為空地，三九五地號土地空地部分
      仿歐洲古典建築之庭園造景，人工設施近二十頃，三九七地號土地則儘量保持
      原有地貌之森林景觀，住戶既有現代建築之住家，亦有歐洲古典庭園，室外活
      動空間廣達一千八百坪，且基地鄰近汐止金龍湖，建物高層部分亦可眺望金龍
      湖風景，完工交屋後之現況亦為如此。查本案建築係於八十四年八月二十六日
      經台北縣政府工務局核發建造執照（捌肆汐建字第一一○九號）嗣於八十六年
      二月間為變更設計，同年三月一日開始對外公開銷售，本工程委由房屋銷售公
      司銷售之案名及銷售期間如左：
  ┌───────┬───────┬───────────┐
  │  案名        │  銷售公司    │    銷售期間          │
  │  １宏盛天廈  │  宏泰房屋    │    86.3.1/86.7.15    │
  │  ２湖景花園  │  甲山林      │    86.7.18/87.7.30   │
  │  ３羅丹花源  │  甲山林      │    89.7.31/88.4.     │
  └───────┴───────┴───────────┘
      次查原告各戶簽約購屋時間如左：
  ┌─────┬──────────┬─────┬────┐
  │  原告姓名│ 案名   │ 戶別     │簽約時間  │備註    │
  ├─────┼────┴┬────┼────┬┼────┤
  │  1癸○○ │宏盛天廈  │A32F  │ 86  4 2  │        │
  ├─────┼─────┼────┼─────┼────┤
  │  2丁○○ │宏盛天廈  │A33F  │ 86  3 26 │        │
  ├─────┼─────┼────┼─────┼────┤
  │  3己○○ │羅丹花源  │A62F  │ 88 5 5   │        │
  ├─────┼─────┼────┼─────┼────┤
  │  4乙○○ │羅丹花源  │A710F │ 87 8 29  │        │
  │   卯○○ │          │        │          │        │
  ├─────┼─────┼───┬┼─────┼────┤
  │  5子○○ │  盛天廈  │A711F │ 86 4 16  │        │
  ├─────┼─────┼────┼─────┼────┤
  │  6丙○○ │宏盛天廈  │A910F │ 86 8 14  │        │
  ├─────┼─────┼────┼─────┼────┤
  │  7戊○○│ 湖景花園  │B76F  │ 87 4 30  │        │
  ├─────┼─────┼────┼─────┼────┤
  │  8辛○○ │湖景花園  │C59F  │ 86 8 6   │        │
  ├─────┼─────┼────┼─────┼────┤
  │  9寅○○ │湖景花園  │B99F  │ 86 8 14  │        │
  ├─────┼─────┼────┼─────┼────┤
  │  10甲○○│羅丹花源  │C26F  │ 87 9 11  │        │
  ├─────┼─────┼────┼─────┼────┤
  │  11張孜孜│宏盛天廈  │C36F  │ 86 6 20  │        │
  ├───────────┼────┼─────┼────┤
  │  12丑○○  羅丹花源│C56F  │ 87 8 15  │        │
  └───────────┴────┴─────┴────┘
(二)、被告銷售時所用之廣告內容包括如下（即原告指摘涉及詐欺之文宣）：
1、「一八○○坪藝術中庭」「一八○○餘坪綠化中庭」「﹂一八○○坪湖光水色自
   然生態館」「宏盛天廈」，將83％的綠地保留給湖，給大自然」「結合『樹海芬
   多精與湖濱休閒的雙效住宅』」（宏盛天廈時之部分廣告用語）。
2、「大樹成蔭、綠茵鋪地、流泉花園、植滿一八○○坪階梯式中庭」（湖景花園時
   之部分廣告用語）。
3、「二三○○坪基地、只蓋五○○坪留下一八○○坪的噴泉水瀑劇場、義大利式中
   庭花園、近二十頃公共設施」（羅丹花源時之部分廣告用語）。
有關銷售廣告內容之說明：
1、就本案工地之建築規劃，合併後之三九五地號土地為住宅區（面積四二一○平方
   公尺，合一二七三、五坪），三九五地號為風景區（面積三三九八平方公尺，合
   一○二七坪），基地面積合計二三○○、八坪，因臨金龍湖畔，故將可建容積集
   中興建成品字型Ａ、Ｂ、Ｃ三棟大樓，可以眺視金龍湖，風景區山坡地則保持自
   然森林原貌，亦利水土保持，且為求住戶擁有廣大戶外空間，建蔽率規劃為17 ％
   ，故銷售廣告即強調本社區之此二特點。
(1)、廣告用語如有基地規劃之刊載，均強調大基地（二三○○坪），低建蔽率（17
     ％），濱臨金龍湖，後倚自然森林。
(2)、雖原告稱有一八○○坪藝術中庭描述，但廣告文案中同時出現，想像一下「一
     八○○坪的花園有多大」，「如果您家擁有一八○○餘坪的『前庭、後院』！
     」，已明示一八○○餘坪之空地係「前庭」、「後院」 (證一)，而非空地全部
     集中在三棟大樓中間。
(3)、甚多廣告文案並未提及一八○○坪中庭(證二)。
2、廣告所用圖片，除本工地四周相關風景生態圖片外，有關本工地建築之相關圖片
   出現次數最多的為社區建物立體透視圖，經詳閱該透視圖即可發現：
(1)、三棟成品字型之大樓其中間及四周由人工施設之庭院，其面積與三棟大樓垂直
     坐落位置之面積相比，其比例約為一、五比一，不到二倍，而建物坐落土地面
     積僅四百餘坪，不到五百坪（二三○○坪基地、建蔽率約17％) 加上陽台面積
     合計約四百五十坪左右），其一倍半面積僅約七百坪左右，此與社區現況相符
     ，如果一八○○餘坪空地全部集中在人工施設之庭院內，則其面積比例應為建
     物座落面積之四倍左右，由此可知，原告所指之一八○○坪之空地為集中在建
     物中間之「藝術中庭」，顯與透視圖 (證三)所表現出來之面積比例不符，兩相
     比較，即可知其矛盾所在。
(2)、全區透視圖 (證四)三棟大樓後面有山巒，本社區基地內之風景區即在其內，且
     大樓後面之上坡既成道路亦予繪出，此均與現況相符。
(3)、透視圖對購屋者而言，最能瞭解社區建物相關位置、庭院大小及四周景觀，即
     因透視圖與完工後之社區現狀相符，故原告均順利完成交屋手續（即其等由審
     視透視圖所獲之社區印象與交屋現況一致），否則交屋前即可發現所謂藝術中
     庭不僅沒有一八○○坪，即一千坪亦不足矣！
(4)、其次所謂建物一樓平面圖  (證五)或一樓透視圖 (同證三)，均係就人工施設之
     休閒設施標示位置所在，因風景區在規劃時係保持自然生態，不予人工化，故
     未在該標示人工施設之建物，工作物之圖面上一併揭示，而其圖面內所載人工
     施設之庭院面積與建物面積比例亦均為一倍半左右，如本公司意圖誘使購屋者
     誤認三棟大樓間之庭院有一八○○坪，自當將庭院面積比例加大二、三倍，由
     此足見原告所稱本公司應交付大樓中間有一八○○坪藝術中庭之請求，顯與廣
     告圖面不符。
(5)、案名「羅丹花源」銷售時期，大樓結構體及外飾已經完成，已如前述，故「羅
     丹花源」之銷售廣告內即出現大樓完工之圖片( 證六)， 購屋者前往經現場洽
     購時所看到之現場即為社區現狀，何能要求本公司給付大樓中間應有一八○○
     坪中庭，購屋者又何從有此誤認。
(6)、因銷售現場已有包含基地圖在內之建照設計圖說，故銷售廣告內容即未再刊載
     基地圖，併此說明。
(7)、買賣契約書（房地預定買賣契約書）第一條約定：「 (一)土地坐落：台北
     縣汐止鎮○○段社后頂小段65-5、65-6、65-7、394、394-1、395、396-1、397
     、400等地號，本社區使用分區屬住宅區、風景區」，已將基地之全部地號予以
     標示（嗣後其中65-5、65-6、65-7、394-1併入三九五地號，另分割出三九五─
     一地號394、396-1、400併入三九七地號，另分割出397-1、397-2地號），且載
     明土地使用分區為住宅區、風景區，則買賣之房屋基地範圍標示極其清楚，並
     無任何遺漏情事。
(8)、綜合前此所述之銷售現場所置基地圖，簽約時本工地已開工甚或已近完工階段
     前庭後院一八○○坪之廣告用語，社區大樓透視圖一樓平面圖及一樓透視圖之
     庭院面積比例，成屋之現況廣告圖、買賣合約之土地標示等各種情況資料，被
     告絕未出售大樓中間有一八○○坪庭院予客戶之意思，原告為此要求，顯無理
     由，由前項之各廣告用語，一般消費者所獲知之印象殆為本社區鄰金龍湖，基
     地二三○○坪、建物座落土地僅五○○坪、其餘為一八○○坪空地，為低密度
     開發之社區空地上有藝術造景，也有綠化空間，更可享受「樹海芬多精」之自
     然生態，被告顯非意在特別強調Ａ、Ｂ、Ｃ三棟建物中所圍成之空地有一八○○坪建物占地約五百坪，Ａ、Ｂ、Ｃ三棟建物所圍繞之空地（即原告所指之中
     庭）倘有一八○○坪，則風景區三九七地號約一千坪土地豈非不翼而飛？（蓋
     本件兩造所簽訂之買賣契約書第一條第一項就買賣土地之標示，載明：「土地
     座落：台北縣社后段社后頂小段六五─五、六五─六、六五─七、三九四─一
     、三九五、三九六─一、四九七、四○○等地號，本社區使用分區屬住宅區
     、風景區」）。
(三)、兩造所簽訂之買賣契約書已將基地地號標示清楚並載明基地包括風景區，可見
      被告已提供充分之資訊讓消費者了解基地座落之狀況，則被告何有隱瞞重大交
      易內容可言，更何況銷售時工地現場之接待中心，放置建照之全套設計圖，包
      括基地圖在內，供購屋客戶閱覽（因客戶購屋欲先瞭解室內隔間尺寸以為裝璜
      設計參攷，而部分客戶注重風水，欲瞭解基地範圍及房屋坐落方位，故銷售現
      場均放置建照全套設計圖供客戶參攷），故購屋客戶應能知悉基地範圍 (證七
      ) ，被告無欺瞞消費者之故意，羅丹花源銷售時，銷售現場除放置建照全套設
      計圖說外，每一銷售桌子其桌面玻璃墊下更放置一張基地圖  (證八)，客戶可
      一目瞭然。
(四)、本工地開始對外銷售時，已經變更設計完成，且已開工挖掘基地中，工地現場
      有施工圍籬，應能獲知基地範圍，僅將建照所載工程查驗進度敘明於后 (證九
      ) ：
┌─────────────────────────────────────┐
│  八十五年六月七日    │  施工圍籬、地下基礎挖掘                          │
├───────────┼─────────────────────────┤
│                      │                                                  │
│  八十六年八月        │  地下一、二層、地上一層樓版                      │
├───────────┼─────────────────────────┤
│                      │                                                  │
│  八十六年九月        │  地上四層                                        │
├───────────┼─────────────────────────┤
│                      │                                                  │
│  十月                │  地上五層                                        │
├───────────┼─────────────────────────┤
│                      │                                                  │
│  十一月              │  地上六、七層                                    │
├───────────┼─────────────────────────┤
│                      │                                                  │
│  十二月              │  地上八、九層                                    │
├───────────┼─────────────────────────┤
│                      │                                                  │
│  八十七年一月        │  地上十層                                        │
├───────────┼─────────────────────────┤
│                      │                                                  │
│  二月                │  地上十一、十二層                                │
├───────────┼─────────────────────────┤
│                      │                                                  │
│  三月                │  地上十三、十四層                                │
│                      │                                                  │
├───────────┼─────────────────────────┤
│  四月                │  地上十五、十六層                                │
├───────────┼─────────────────────────┤
│                      │                                                  │
│  五月                │  地上十七層、屋突及結構體完成                    │
│                      │                                                  │
└───────────┼─────────────────────────┘
1、羅丹花源客戶（2、3、10、12）共計四戶均為建物結構體完成甚久之後，為幾近
   成屋階段之交易。
2、湖景花園7、戊○○八十七年四月三十日簽約時已蓋至地上十六層，6、丙○○8、
   9辛○○、寅○○簽約時已蓋至地上一層，其等於簽約時均至現場查視。
3、四位1、2、5、11、宏盛天廈客戶雖於八十六年三、四、六月簽約，現場亦已施工
   ，基地範圍有施工圍籬可知基地範圍，何況尚有放置銷售現場之基地圖可供酌參
   。
(五)、原證六之平面圖及建築示意圖是在說明公共設施之分配座落相關位置，並非要
      告知消費者該平面圖所示部分之面積有一八○○坪，此觀該平面圖上無一八○○坪字眼之記載即知，原告故意移花接木指稱廣告中所謂「一八○○坪藝術中
      庭」即指原證六平面圖所示部分之面積，此乃為混淆事實之說法，且從原證六
      圖面之尺寸比例觀之，建物所占之面積約五百坪，扣除該建物所占之面積後所
      剩餘之空地面積與建物面積相去不遠，絕未超過千坪，更遑論有一八○○坪，
      原告稱原證六平面圖扣除建物所占面積後之空地應有一八○○坪，實屬違心論
      。
(六)、原告所提呈之平面圖及廣告圖，其圖面不是在說明公共設施之項目與座落位置
      即為遠距離之全區建築示意圖，其圖面皆非為說明基地之分佈座落情形亦非在
      說明基地  (原告所指稱之中庭)範圍包括那些部分，原告指摘上述圖面皆未提
      及三九七地號土地乃為故意隱瞞，此無異無的放矢，蓋圖面之作用既非在說明
      基地之座落情形，則何能稱該等圖面未將全部基地標示清楚？
(七)、「中庭」二字並非建築專用語，並無特定之解釋內涵，「中庭」是否即指建物
      所圍繞而成之空地，尚非定論，建築業界亦有將法定空地稱為「中庭」者，唯
      不論如何界定「中庭」之意義，本案被告並無以文字搭配圖面說明Ａ、Ｂ、Ｃ
      三棟建物所圍成之空地面積為一八００坪，則如何能僅因有「一八００坪中庭
      」之用語而毫不考慮其他簽約事實即遽予認定本件Ａ、Ｂ、Ｃ三棟建物間之面
      積有一八００坪。
(八)、本件消費者不致於僅因廣告中有一八００坪之藝術中庭而產生錯誤：
1、契約中已載明基地所有地號土地並標明基地包括風景區，則消費者有足夠之資訊
   可了解基地範圍，試問中庭（即原告所指Ａ、Ｂ、Ｃ三棟建物間之面積）一八０
   ０坪，那麼契約中之風景區是多餘的嗎？又契約中明白載明基地包括三九四、三
   九六─一、四００、三九七地號等土地 (後合併成三九七地號)，原告卻視而不見
   ，稱被告隱瞞，如何令人信服。
2、按「被詐欺而為意思表示者，民法第九十二條第一項之規定，表意人固得撤銷其
   意思表示，惟主張被詐欺而為表示之當事人，應就此項事實負舉証之責」（四十
   四年台上字第七五號判例），查原告稱受一八００坪藝術中庭廣告用語之欺騙，
   然原告對於當初假如知道系爭房屋之中庭（即其等所指Ａ、Ｂ、Ｃ三棟建物所圍
   成之部分）沒有一八００坪即不為承買或為何中庭沒有一八００坪即違反其買受
   意願等事實則未舉証說明，則何能遽認被告詐欺？又被告事先並不知原告非有一
   八００坪中庭即不願承買系爭房屋，則被告如何能未卜先知以廣告圖誑稱「一八
   ００坪藝術中庭」以欺騙原告。
3、本建築案於八十四年九月間取得建造執照，八十五年六月七日建築基地施設安全
   圍籬開始挖掘正式施工，八十六年八月間已完成地下一、二層至地下一層樓版之
   工程，同年九月間完成至地上四樓，十月間五樓，十一月間六、七樓，十二月間
   八、九樓，八十七年一月間十樓，同年二月間十一、十二樓，三月間十三、十四
   樓，四月間十五、十六樓，五月間十七樓及屋頂板全部結構完成，此有建造執照
   之勘驗記錄表可稽。查原告丁○○（編號２號）、己○○（編號３號）張致玲（
   編號１２號）於八十六年三月間向被告購買房屋、癸○○（編號１號）於八十六
   年四月二日簽約、子○○（編號６號）於八十六年四月十六日簽約（以上五人為
   宏盛天廈之客戶），丙○○（編號７號）、辛○○（編號９號）、寅○○（編號
   １０號）於八十八年八月簽約，戊○○（編號８號）於八十七年四月簽約（以上
   四人為湖景花園之客戶），乙○○（編號４號）、丑○○（編號１３號）於八十
   七年八月簽約，甲○○（編號１１號）於八十七年九月簽約（以上三人為羅丹花
   源之客戶），謹按本建築案係先開工再行對外銷售，原告等人簽約時，工地現場
   已經施工挖掘並施設安全圍籬，姑不論銷售現場放置全套之建照設計圖可供比對
   ，消費者稍加翻閱，即可了解基地範圍，工地現場既已施工，消費者稍加查看亦
   可大略認知基地之範圍，被告公司何來施用詐術，且湖景花園及羅丹花源之客戶
   簽約購屋時，其所購房屋之樓層均已興建完畢，羅丹花源之客戶更於結構體接近
   完成時簽約，已可查看基地範圍及中庭大小，何能稱不知「中庭」不足一八○○
   坪？另查其中編號３號己○○是於八十八年五月五日向其前手洪建文購買系爭Ａ
   ３棟２樓房屋並完成手續，己○○並非第一手買主，其係因洪建文  (洪建文乃己○○之妻舅)無資力繼續履約，經由洪建文之央求而購買系爭房屋，其並非透過廣
   告圖說，辜不論廣告是否不實或被告之現場銷售人員之解說而決定承買，則其如
   何聲稱受被告之詐欺？另查洪建文僅是單純獲己○○之授權與被告完成簽約手續
   ，不及其他，譬如另協議契約內容或買賣條件，己○○已為承買意思決定後方授
   權洪建文與被告簽約，故不論己○○或洪建文皆無受詐欺之情事，更況八十八年
   五月間系爭工地建物結構體已完成，洪建文、己○○要了解基地座落情形何困難
   之有？豈能推說被詐欺？原告辯稱本件受詐欺而為意思表示其事實之有無應就代
   理人觀之，顯有誤會。另查洪建文與己○○間係成立買賣關係，並非概括承受之
   法律關係，己○○非洪建文之概括承繼人，不得主張撤銷權。
(九)、原告等皆已完成交屋手續，交屋時社區圍籬社區範圍及空地，中庭面積為若干
      稍加推估即可瞭解，茲勿論原告等人並未於辦理交屋手續時提出任何異議，原
      告等於交屋多時後，猶須經其他承購戶之告知方知建築基地有與廣告不符之問
      題，足見其等於購屋時就基地範圍及空地中庭之認知與交屋時所見之範圍相符
      ，否則豈有無人發覺之理，原告等並無陷於錯誤之情事。且中庭不足一八○○
      坪，原告等須經其他客戶告知且調圖後方知面積不符，足見一八○○坪之「中
      庭」究竟該有多大，一八○○坪該有多大對原告而言完全是無法想像或確定之
      概念則原告如何會受「一八○○坪藝術中庭」所吸引，且可認定中庭是否一
      八○○坪根本不是原告等決定購買系爭房屋之考慮因素，如何能稱其等受「一
      八○○坪藝術中庭」之廣告用語所欺騙。
(十)、綜右說明：本件實與詐欺無關。
二、關於不完全給付及物之瑕疵部分：
(一)、如前所述，銷售廣告僅在強調基地有二三○○坪，房屋所占土地面積為五○○
      坪，其餘一八○○坪作為基地內之空地，使社區住戶有充分之戶外空間可以活
      動，至於廣告內容所繪製中庭之面積，依同一圖面五○○坪建物之相關比例推
      估，並無一八○○坪，故縱依銷售廣告內容為主張，就所示藝術中庭之範圍亦
      當以圖面所示之範圍為準，此與交屋現況並無不符，而非原告所主張圖面所示
      中庭範圍為一八○○坪，原告以被告公司未依廣告內容而為給付，主張不完全
      給付之損害賠償以及被告應負瑕疵擔保責任返還價金或債務不履行之損害賠償
      云云，於法均無理由。
(二)、次查原告中除丙○○於八十八年十二月十三日、丑○○於八十八年十一月二十
      六日辦理交屋手續外，餘皆於八十八年七月前完成交屋手續，竟於八十九年四
      月方主張物之瑕疵責任，其請求權已罹於時效。
三、關於消保法之部分：
(一)、原告依消保法第五十一條之規定請求「損害額三倍以下之懲罰性賠償金」唯按
     「依『本法』所提之訴訟，因企業經營者之故意所致之損害，消費者得請求損
     害額三倍以下之懲罰性賠償金」（詳消保法第五十一條），依條文文義可知，
     消費者唯有依消費者保護法（即消保法第五十一條條文所稱之「本法」）之有
     關規定提起訴訟，即起訴之請求權基礎（訴訟標的）必需是消保法所規定之條
     文方得請求企業經營者之故意所致之損害額三倍以下之懲罰性賠償金，查原告
     主張受詐欺而簽立買賣契約乃根據民法第九十二條之規定撤銷意思表示並依不
     當得利之規定請求返還價金，其訴訟標的物是民法第一百七十九條，縱依其主
     張本案亦符合民法第一百八十四條第一項後段之規定，則其訴訟標的亦是民法
     之侵權行為損害賠償請求權，兩者之訴訟標的皆非消費者保護法所規定，不完
     全給付，物之瑕疵擔保責任亦非消保法所規定之請求權，則原告是否得依消費
     者保護法第五十一條請求三倍以下之懲罰性賠償金即非無疑，至於消保法第二
     十二條「企業經營者應確保廣告內容之真實，其對消費者所負之義務不得低於
     廣告之內容」，乃是企業經營之廣告內容之法律義務，消保法第二十三條第一
     項：「刊登或報導廣告之媒體經營者，明知或可得而知廣告內容與事實不符者
     ，就消費者因信賴該廣告所受之損害與企業經營者負連帶責任」是連帶責任之
     規定（其立法模式就如同民法第一百八十五條），皆非請求權之基礎，亦即原
     告不能僅依消保法第二十二條、二十三條之規定起訴請求被告負損害賠償責任
   必也須有其他請求權基礎，原告遽依消保法第五十一條之規定判命被告給付三
     倍之懲罰性賠償金，難謂適法。
(二)、另查消保法第五十一條雖規定：消費者得請求損害額三倍以下之懲罰性賠償金
      ，然何謂「損害額」，買受人因受詐欺而簽立買賣契約繳付之價金是否即為消
      保法第五十一條所稱之「損害額」，查買賣價金是依買賣契約之約定所交付之
      對價，乃為取得買賣標的物之代價，並非損害，縱有詐欺而撤銷亦是返還買賣
      價金之問題（此時有返還價金請求權存在），僅要價金返還即無損害可言，蓋
      買受者之整體財產權並無短少，實無損害可言，原告認為買賣價金為消保法第
      五十一條所指之損害並據而計算出懲罰性賠償金，顯有未當。
(三)、王澤鑑教授雖認為以詐欺方法致他人陷於錯誤而訂立買賣契約，已構成民法第
      一百八十四條第一項後段「故意以背於善良風俗加損害於他人」，唯此應為其
      個人之見解，實務上是否已肯定此看法，實尚有疑問（最高法院六十七年度台
      上字第四三四號判決，並未明示以詐欺陷人於錯誤已構成民法第一百八十四條
      第一項後段之規定，況上述判決並非判決先例（判例），是否有拘束下級法院
      或為最高法通認之見解，實待斟酌，至於六十七年第十三次民庭庭總會決議亦
      未謂以詐欺使人陷於錯誤，已構成民法第一百八十四條第一項後段之規範情形
    此觀其決議文內容即知），原告主張實務上肯定王澤鑑教授之看法，應非正確
    ，唯不論以詐欺致他人陷於錯誤而訂立買賣契約是否已構成民法第一百八十四
      條第一項後段「故意以背於善良風俗加損害於他人」，縱已構成，亦不能因而
      推論本件原告所繳付「價金」即為消費者保護法第五十一條所謂因企業經營者
      之故意所致之「損害」，原告指其已繳付之「價金」即為消保法第五十一條所
      謂之「損害」，顯尚有未洽。
四、公平交易法部分：
    原告另依公平交易法第三十一條：「事業違反本法之規定致侵害他人權益者，應
    負損害賠償責任」及同法第三十二條第一項：「法院因前條被害人之請求，如為
    事業之故意行為，得依侵害情節，酌定損害額以上之賠償，但不得超過已証明損
    害額之三倍」，請求損害額三倍之賠償，對於原告上述主張，說明如下：
(一)、被告之買賣契約書內已載明基地之內容包括風景區，銷售現場有全份之建照設
      計圖可參覽，且現場有建築實物可參觀比較，上述資訊在在均足以讓消費者明
      瞭系爭建物所坐落之基地狀況，消費者不致於僅因廣告詞中有「一千八百坪之
      藝術中庭」之字眼而誤認建築物所圍成之空地有一千八百坪，被告並無詐欺之
      故意，亦無廣告不實引人錯誤，原告上述公平交易法之主張已失所附麗，不應
      准其所請。
(二)、原告人所繳付之價款並非消費者保護法第五十一條所稱之「損害額」亦非公平
      交易法第三十二條第一項所稱之「損害額」，原告請求依其已繳之價款額度計
      算三倍之懲罰性賠償金，此皆非適法，原告至今未証明其更受有何損害，則其
      請求消保法第五十一及公平法第三十二條第一項之三倍賠償金，即非有理。
(三)、查，如前所述銷售現場有擺設全套之建照設計圖，契約書已載明全部基地範圍
      ，現場又已開工或建物結構體已完成，縱廣告內容有引起誤會之疑慮，惟被告
      無故意欺瞞消費者之意思，應堪認定，而原告於本件交易過程中有諸多之機會
      了解系爭建物之基地狀況，竟未查証，顯亦有過失，則請求法院酌定三倍之賠
      償金，對於被告言亦失諸嚴苛。
五、聲請調查証據部分：
(一)、証據方法：
    請求傳訊証人：吳俊寬─台北市○○○路一六八號十六樓，曾文宏─台北市○○路二七七號地下一樓，張國祥─台北市○○○路○段一六六號六樓，徐博彰
      ─台北市○○○路一六八號十六樓。
(二)、待証事項：
1、本件系爭房屋銷售時，銷售現場均有提供建照設計圖說供客戶翻閱參攷，建照設
   計圖說（庭呈）即包括基地圖在內，客戶可充分瞭解基地範圍。
2、証人為房屋銷售公司本案之經辦人及銷售人員，就上開事實得以証明。
3、「羅丹花源」銷售現場之桌面均放置基地圖。
參、證據：
   證一：宏盛天廈廣告圖一紙。
   證二：廣告圖六紙。
   證三：透視圖一紙。
   證四：全區透視圖一紙。
   證五：壹樓平面圖一紙。
   證六：羅丹花源廣告圖一紙。
   證七：系爭工地另案筆錄三紙。
   證八：基地圖一紙。
   證九：建照查驗記錄一份。
    理    由
甲、程序方面：
壹、按房地預定買賣契約書第二十條第一項約定：「甲乙雙方同意就本約所生之一切
    糾紛，以台灣台北地方法院為第一審管轄法院。」，此有該契約書附卷可稽，是
    本院對本件有管轄權，合先敘明。
貳、原告起訴時，本以：
一、原告係受被告之詐欺而為意思表示為由，撤銷其意思表示，其意思表示經撤銷後
    ，即自始無效，是以主張依不當得利之法律關係，請求被告返還如附表一原告經
    已繳付之買賣價金；另依民法第一百八十四條、第二十八條、公司法第二十三條
    侵權行為之法律關係請求被告連帶賠償損害。
二、依債務不履行及物之瑕疵擔保請求權，請求被告連帶賠償損害或減少買賣價金或
    因解除契約返還價金。
三、依消費者保護法第二十二條、第二十三條第一項及第五十一條之規定，請求被告
    連帶給付已付價金三倍以下計算之懲罰性賠償金。
    嗣於第一次言詞辯論時另又提出依公平交易法第二十一條第一項、第三十一條、
    第三十二條第一項之規定，請求被告連帶賠償因對原告之故意侵害行為所造成之
    損害，雖其法律關係不同，然其請求之基礎事實同一，且又未變更原來訴之聲明
    ，再公平交易法第二十一條第一項、第三十一條、第三十二條第一項之規定，又
    係侵權行為之特別法，是原告嗣後以上開公平交易法主張，僅係補充法律上之陳
    述，不生追加之問題，亦合先敘明。
乙、實體方面：
壹、兩造爭執要旨：
一、原告主張：
(一)、原告等十三人，分別於八十六年三月至八十八年五月間，與被告宏盛公司簽約
      ，訂購宏盛公司於台北縣汐止市○○段社后小段六五︱五、六五︱六、六五︱
      七、三九四、三九四︱一、三九五、三九六︱一、三九七、四○○等地號土地
      興建銷售之預售屋，案名先後為「宏盛天廈」、「湖景花園」、「羅丹花源」
      ，而原告等人所購買之戶別、已繳交之房地總價、訂約預售案名詳如附表三。
(二)、而被告宏盛公司於預售上開房地時，對外散發其所製作之廣告中，強調該預售
      房地之建築規劃，有「一八○○坪藝術中庭」、「宏盛天廈一八○○餘坪中庭
      綠化空間……」、「大樹成蔭、綠茵舖地、流泉花圃植滿一八○○坪階梯式中
      庭……」、「二三○○坪湖岸珍貴基地，留一八○○坪面積給中庭……」、「
      二三○○坪基地，只蓋五○○坪留下一八○○坪的噴泉水瀑劇場、義大利式中
      庭花園，近二十項公共設施」。被告宏盛公司所提供之平面圖及建築示意圖，
      其規劃之二十餘項公共設施均設置於Ａ、Ｂ、Ｃ三棟建物間之中庭，且其繪製
      之中庭令人感受寬闊舒適，由廣告內容以觀，平面圖所示之範圍即為該房地建
      築基地之範圍，且其平面圖所繪製之中庭即廣告所稱之「一八○○坪藝術中庭
      」。
(三)、然，前揭房地於八十八年六月間起，陸續交屋後，原告於八十九年八月間經其
      他承購戶告知建築基地有與廣告不符之問題，再參閱該房地之施工圖、地籍圖
      、土地登記謄本，方知本房地之建築物及中庭等公共設施，係座落於前揭三九
      五地號土地，另於建物後方之三九七地號土地亦為建築基地之範圍，惟前揭被
      告宏盛公司製發之廣告及平面圖均將三九七地號土地隱匿未載。而依土地登記
      謄本所載三九五地號土地面積為四二一○平方公尺即一二七三．五坪，扣除建
      築物所占之土地面積約五○○坪，中庭及其他空地面積僅餘約七○○多坪，較
      廣告所稱之一八○○坪短少達一千餘坪；至於三九七地號土地之現況則為一山
      坡林地，編定為風景區，雜草林木叢生，且緊鄰墳墓區復有一既成巷道對外聯
      接汐止有湖前街及公墓，根本無法如被告廣告宣傳可作為私家綠化藝術中庭之
      用，可見被告確有蓄意隱瞞交易內容之重大資訊，復製作不實內容之廣告以欺
      瞞消費者之惡行。
(四)、被告以詐欺之手段使原告陷於錯誤而與之簽約，交付買賣價金，屬侵權行為，
      應負損害賠償責任，爰以意思表示被詐欺為由，撤銷該買賣之意思表示，請求
      被告返還不當得利；另被告並無法提供予原告如其廣告所示之「一八００坪之
      中庭」，該所謂「中庭」係建物外圍之未經開發之雜草叢林，另以債務不履行
      及不完全給付之理由請求被告賠償損害或解除契約返還價金；又以被告為一事
      業即企業經營者，為不實之廣告，使原告受損害，另依消費者保護法第第二十
      二條、第二十三條第一項及第五十一條與公平交易法第二十一條第一項、第三
      十一條、第三十二條第一項之規定，請求被告連帶賠償因對原告之故意侵害行
      為所造成之損害與懲罰性罰金。
二、被告之抗弁：
(一)、被告所為之廣告內容並無不實，系爭建物確有「一八００坪之中庭」，被告廣
      告上及房地預定買賣契約書內均已標明系爭建物所占之所有土地之地號，包括
      為中庭之三九七地號土地，且亦標明各地號內有屬風景區，嗣該中庭確亦位於
      前揭所屬地號內風景區之三七九地號內，另前揭資料亦未標明該中庭係在Ａ、
      Ｂ、Ｃ三棟建物之中間，是原告所預期購買之房地與其廣告與買賣契約書之所
      載情形並不同，是何詐欺之有？
(二)、原告與被告簽約購買時，已經施工挖掘並施設安全圍籬，姑不論銷售現場放置
      全套之建照設計圖可供比對，消費者稍加翻閱，即可了解基地範圍，工地現場
      既已施工，消費者稍加查看亦可大略認知基地之範圍，被告公司何來施用詐術
      ，且湖景花園及羅丹花源之客戶簽約購屋時，其所購房屋之樓層均已興建完畢
      ，羅丹花源之客戶更於結構體接近完成時簽約，已可查看基地範圍及中庭大小
      ，何能稱不知「中庭」不足一八○○坪？另己○○是係經由洪建文之轉售而購
      買系爭房屋，其並非透過廣告圖說，何稱受廣告之詐欺？更何況當時建物結構
      體已完成，洪建文、己○○要了解基地座落情形何困難之有？豈能推說被詐欺
      ？
(三)、原告等皆已完成交屋手續，交屋時社區圍籬社區範圍及空地，中庭面積為若干
      稍加推估即可瞭解，原告等於交屋多時後，猶須經其他承購戶之告知方知建築
      基地有與廣告不符之問題，足見其等於購屋時就基地範圍及空地中庭之認知與
      交屋時所見之範圍相符，否則豈有無人發覺之理，原告等並無陷於錯誤之情事
      。且中庭不足一八○○坪，原告等須經其他客戶告知且調圖後方知面積不符，
      足見一八○○坪之「中庭」究竟該有多大，一八○○坪該有多大對原告而言完
      全是無法想像或確定之概念則原告如何會受「一八○○坪藝術中庭」所吸引
      ，且可認定中庭是否一八○○坪根本不是原告等決定購買系爭房屋之考慮因素
      ，如何能稱其等受「一八○○坪藝術中庭」之廣告用語所欺騙。
(四)、依消費者保護法請求給付懲罰性賠償與依公平交易請求損害賠償，其起訴請求
      權之基礎  (訴訟標的)均需各該法所規定之請求權方得請求，乃原告係依民法
      一百八十四條之侵權行為、第一百七十九條之不當得利及意思表示撤銷之請求
      ，其請求之標的亦應僅是侵權行為損害賠償請求權，非消費者保護法所規定，
      所指之消保法第二十二條、二十三條均非其請求權之基礎，自不得引以同法之
      第五十一條規定請求被告給付懲罰性賠償金。另所謂之債務不履行與不完全給
      付更非該二法所規定之請求權，是以自不得依該二法請求懲罰性賠償與損害賠
      償。更何況被告之廣告內容並無不實有如前述，亦不能依該二法請求。
貳、本件爭點：
(一)、被告之廣告內容有否不實？原告是否因之而受騙？
(二)、原告依被告詐欺之侵權行為撤銷意思表示，請求返還價金，或賠償相當於已給
      付之價款之賠償是否有理？
(三)、原告可否依消費者保護法第二十二條、第二十三條第一項、第五十一條之規定
      請求被告給付懲罰性之賠償？或依公平交易法第二十一條第一項、第三十一條
      、第三十二條第一項之規定請求被告連帶賠償損害？
參、得心證之理由：
一、原告主張依被告之廣告而以如附表三所示之價金向被告購買如附表三所示房地，
    業已繳清價金而房地亦經交付之情，業據原告提出「房地預定買賣契約書」十一
    件、土地登記謄本二件、「宏盛天廈」廣告四件、「湖景花園」廣告三件、「羅
    丹花源」廣告一件為證，且為被告所是認，應認原告此部份之主張為真。
二、經查，系爭由被告宏盛公司興建銷售之預售屋其基地係座落於台北縣汐止市○○
    段社后小段六五︱五、六五︱六、六五︱七、三九四、三九四︱一、三九五、三
    九六︱一、三九七、四○○等地號土地上，面積合計二千三百坪，扣除建物所占
    之基地面積約五百坪，尚餘一千八百餘坪之空間，此有建築執照附卷可稽，而系
    爭建物之房屋及公共設施包括庭園，均係建築在三九五地號之土地上，而三九七
    號土地現況為山坡林地，被告宏盛公司並未在該土地上為如何之開發，與三九五
    號土地上之房屋有社區圍牆相隔，此為被告所不爭執，且本院另案 (八十八年度
    重訴字第二七六二號）承審理法官亦曾勘驗現場實況，經勘驗結果發現系爭三九
    七地號沿圍牆邊有一既成道路，自湖前街方向通往第八公墓，三九七地號土地上
    有一木造瞭望台及涼亭，自既成道路向上通往涼亭處有被告開闢設有木造階梯之
    步道，土地上除上開設施以外部分均為野生樹木及雜草。既成道路於系爭社區範
    圍內並未設有門禁。」，此有勘驗筆錄附卷可參，可知三九七地號土地並未位於
    社區三棟房屋之中庭，且雜草林木叢生根本無法作為中庭之用，於社區完工後，
    亦無如被告所稱之「一八○○坪之綠化中庭」。然被告宏盛公司於八十六年三月
    至八十八年五月銷售期間對於系爭預售房地，雖先後分別以「宏盛天廈」、「湖
    景花園」、「羅丹花源」之『不同案名』對外推出銷售，卻『均』於各不同案名
    推出銷售時之廣告及宣傳單等資料中標明有「一八○○坪藝術中庭」、「一八○○坪綠化中庭」、「一八○○坪中庭綠化空間」，並繪製平面圖，繪有各層房屋
    及公共設施、停車場之位置，一樓平面圖部分，位於一樓房屋與社區道路間，有
    一庭園設計之空間，圖左註記：「中庭公共設施建材建議表，＜庭園部分＞1.景
    觀水池，．．．2.兒童遊戲場．．．有兩造不爭執之廣告宣傳單及平面圖在卷可
    證。而所謂「中庭」，依社會上一般之認知，係指建築物所圍成之空間，略指中
    間庭院之意，上訴人為社區房屋建築業者，應明知此一習慣用語對於購屋者之意
    義，在於其所購買者，除房屋外，尚包括可得自由使用可供娛樂休憩之社區庭園
    。而該廣告圖強調「藝術中庭」、「綠化中庭」、「中庭綠化空間」，尤應指經
    過精心設計，得以賞心悅目之庭園而言。是該「一八○○坪藝術中庭」、「一八
    ○○坪綠化中庭」、「一八○○坪中庭綠化空間」，係指坐落在三九五號土地上
    房屋與社區道路間之庭園設計空間，不包括三九七號未經開發之土地部分，要無
    可疑。被告辯稱其已於平面圖及買賣契約書中標明所有之土地地號，亦標明其中
    有「風景區」，而廣告圖及契約書上均未特別標明一千八百坪之處所，該一千八
    百坪之「中庭」尚包括平面圖未繪製之三九七號土地部分，嗣亦留有該「風景區
    」之三九七地號土地作為「中庭」云云，與常情不符，不足採信。反而，因此，
    更可窺知被告『居心不良』之所在，即『意圖詐騙』購屋者，故意製作不實內容
    之廣告，隱匿雜草叢生、不予開發之三九七地號土地即係其廣告圖所強調經精心
    設計、賞心悅目之「一八００坪藝術中庭」、「一八００坪綠化中庭」、「一八
    ００坪中庭綠化空間」之所在，使購屋者依前揭所指之依社會上一般之認知，認
    所謂『中庭』者，當然係指建築物所圍成之空間，略指中間庭院之意，且使其認
    為其所購買者，除房屋外，尚包括可得自由使用如被告廣告所指經其精心設計可
    供娛樂休憩「藝術中庭」、「綠化中庭」、「中庭綠化空間」，而未料及被告所
    強調之『一八００坪藝術中庭』、『綠化中庭』、中庭綠化空間』竟會是以圍牆
    與系爭建物隔離在外，且又係不予開發之『非』『中』庭、雜草叢生地！被告另
    弁稱：原告承購系爭房地時，已經施工挖掘並施設安全圍籬，工地現場既已施工
    ，消費者稍加查看亦可大略認知基地之範圍，且湖景花園及羅丹花源之客戶簽約
    購屋時，其所購房屋之樓層均已興建完畢，羅丹花源之客戶更於結構體接近完成
    時簽約，已可查看基地範圍及中庭大小，何能稱不知「中庭」不足一八○○坪？
    然查，原告均非建築專業，並無建築專業之程度與認知，自難期待渠等依一般消
    費者通常客觀之判斷能力所為之認定標準會如被告之具有建設專業之程度及認知
    相同，再參以，從原告於交屋後，始從其他承購戶之告知方知建築基地有與廣告
    不符之問題以觀，更足見，連究有多大之空間始相當於被告廣告所指「一八００
    坪中庭」原告都無以知悉，可見原告等對於『建築專業知識之缺乏』！否則，應
    早就可知悉不足之情形；更何況其只交付各別樓戶之承購戶，至於屬於『中庭』
    之公共設施尚未交付、亦尚未成立管理會，又如何知悉確切之『中庭』究竟係於
    何處？或究竟有多？被告以其所交付者，與其廣告者並不同，亦與原告等之認知
    亦無異云云，實非可採！更足證被告『意圖詐騙』購屋者，利用一般社會大眾對
    建築專業知識之不足，故意隱匿『未』標示於廣告圖或宣傳單內之三七九地號風
    景區土地即係其所謂之『一八００坪之藝術中庭』，意即故意於該資料內故意不
    標示地號、亦故意不標示風景區係屬於何地號、位於何處，使原告依一般觀念，
    誤認所謂之『中庭』當然係指位於建物中間處之空間，俟被騙之原告發現被騙時
    ，再藉詞，其廣告及買賣契約書內並未標明中庭應係在建物中間，而為其卸責之
    說詞，更責難於無建築專業知識之原告等將自己之誤解推卸至其身上，其詐欺『
    惡意』彰彰益顯！再被告公司既於先後以不同案名推出之系爭房地廣告及宣傳資
    料內均一致強調有所謂之「一八○○坪藝術中庭」、「一八○○坪綠化中庭」、
    「一八○○坪中庭綠化空間」，依『一般社會大眾之認知』，當然係因於系爭預
    售屋有該精心設計之附加公共設施，始致誘引原告等予以承購，否則，被告如認
    前揭措詞、用語並不足以或非用以誘引社會大眾前往承購之因素，何以會一再於
    其先後以不同之案名推出時之廣告或宣傳資料中，均一致、一再的強調有該『綠
    化中庭』、『藝術中庭』？然事實上，房屋已至完成階段、甚至業已交屋，然被
    告公司所能給予原告等承購戶之所謂『中庭』，僅只係與系爭三棟建物以圍牆隔
    離在外、不予開發  (至少迄今並未開發)之雜草叢生地，非如亦不可能係如其廣
    告內容所載、為一般大眾所認知的係位於建物『中間』之『中庭』，其隱匿重要
    因素─所謂「中庭」係一不開發之三九七地號之風景區內，而非位處於系爭三棟
    建物所圍之空間內，其廣告不實，意圖詐騙一般社會大眾，顯可益見，所弁未有
    不實廣告內容、亦無詐騙社會大眾云云，均係圖飾卸責，不足採信。被告弁稱：
    己○○是由前手洪建文讓售而來，自非因於其廣告而承購，何受詐之有？惟查，
    洪建文係因於其廣告、宣傳資料誤信受騙而承購，己○○自其處受讓時，當亦受
    洪建文所得之資訊─即被告所為廣告、宣傳內容─所影響，自亦係因於被告廣告
    內容之不實誤信而予讓售，被告前揭所弁亦非可採。
三、按公平交易法二十一條第一項規定：「事業不得在商品或其廣告上，或以其他使
    公眾得知之方法，對於商品之價格、數量、品質、內容……等，為虛偽不實或引
    人錯誤之表示或表徵。」，第三十一條復明定：「事業違反本法之規定致侵害侵
    他人權益者，應負損害賠償責任」。查被告所推出之系爭房地，其所為之廣告、
    宣傳內容與契約書內故不標明所謂之中庭之位置，亦不標明非建物所在、而係位
    處於該建物圍牆『外』之未經開發、亦不予開發之三九七地號風景區土地即係其
    所指之『一八００坪藝術中庭』、『一八００坪綠化中庭』、亦未標明建物所在
    之土地只係三九五地號土地，足使一般公眾誤認為其廣告內容所指之『中庭』即
    係一般社會觀念所指位處於建物所包圍在內之空間庭院，似此虛偽不實之廣告內
    容，足以引人為錯誤之表示而與之承購；被告明知其所興建之房地並無所謂之「
    一八○○坪藝術中庭」、「一八○○坪綠化中庭」、「一八○○坪中庭綠化空間
    」之環境，竟仍以此標榜於廣告宣傳單，使原告等人誤信被告銷售之房地有如廣
    告所示之環境品質，而與之簽訂買賣契約並交付買賣價金，其行為自符合公平交
    易法第廿一條規定之情形，上訴人辯稱並未違反公平交易法之規定云云，不足採
    信。查原告等因受詐欺而交付之買賣價金，自屬因被告宏盛公司違反該條規定而
    受之損害。原告等人依同法第三十一條規定請求上訴人賠償，自非無據。關於其
    賠償額，同法第三十二條固規定：「法院因前條被害人之請求，如為事業之故意
    行為，得依侵害情節，酌定損害額以上之賠償。但不得超過已證明損害額之三倍
    。侵害人如因侵害行為受有利益者，被害人得請求專依該項利益計算損害額。」
    惟其立法意旨係基於被害人甚難證明其因事業違反公平交易法之行為所受之實際
    損害範圍，故明定由法院因被害人之請求，如為事業之故意行為，得依侵害情節
    ，酌定損害額以上之賠償。是究竟應給予消費者如何之損害賠償，仍應由法院斟
    酌實際情形定之，倘消費者已能完全證明其損害，即無酌定損害額以上之賠償之
    必要。本件原告等主張受詐欺而向被告買受上開房地並交付價金，該買賣價金即
    係其等因被告之侵害行為所受損害，原告等並無證明上之困難。是由被告宏盛公
    司賠償原告等業已交付之價金已足彌補其損害，無再酌定損害額以上之賠償之必
    要。是原告等人請求賠償如附表三所示其已繳之價金部份，應予准許，超過部分
    之請求，不應准許。
四、原告等復主張被告作不實內容之廣告，使渠等陷於錯誤而與被告宏盛公司簽約並
    給付價款，受有損害，應依消費者保護法第五十一條規定給付懲罰性賠償金。惟
    被告宏盛公司辯稱原告等人非依消費者保護法之規定起訴，不得依該法第五十一
    條規定請求賠償。按消費關係，指消費者與企業經營者間就商品或服務所發生之
    法律關係。消費訴訟，指因消費關係而向法院提起之訴訟，消費者保護法第二條
    第三款、第五款定有明文。被告為建設公司，屬企業經營者，原告等向被告宏盛
    公司買受房屋，被告宏盛公司有提供符合契約品質之房屋及服務之義務，雙方自
    有消費關係存在。原告等因此關係提起本訴，自屬消費訴訟。又同法第二十二條
    規定：「企業經營者應確保廣告內容之真實，其對消費者所負之義務不得低於廣
    告之內容。」第五十一條規定：「依本法所提之訴訟，因企業經營者之故意所致
    之損害，消費者得請求損害額三倍以下之懲罰性賠償金。」，被告宏盛公司有故
    意作內容不實之廣告，使原告等人陷於錯誤而向其買受房地之情形，已如前述，
    而其因受詐欺而交付之買賣價金，即係因被告宏盛公司違背上開第廿二條規定所
    受之損害。則其依上開第五十一條規定，請求上訴人給付懲罰性賠償金，即非無
    據。關於其金額，本院審酌上訴人為建設公司，應本於專業，提供符合生活機能
    及現代休憩需求之房屋予消費者，乃竟以欺罔之手段，誘使消費者購買與契約品
    質不符之房屋，而獲不相當之利潤，並原告等人花費時間、精力，竟買受與其原
    來之生活計劃不合之房屋等一初情狀，認以一倍之賠償金為適當。是原告等人依
    上開第五十一條規定，請求上訴人給付之金額為其所繳付價金之一倍以下者，均
    應予准許。超過上開部分之請求，不應准許。
五、綜上所述，原告等人依公平交易法及消費者保護法請求被告宏盛公司給付如附表
    六所示之金額及自起訴狀繕本送達被告翌日  (即八十九年四月二十六日)起至清
    償日止，按年息百分之五計算之利息，應予准許，超過部份不應准許，應予駁回
    。
六、按「公司負責人對於公司業務之執行，如有違反法令致他人受損害時，對他人應
    與公司負連帶賠償之責。」，公司法第二十三條定有明文，又「法人對於其董事
    或其他有代表權之人因執行職務所加於他人之損害，與該行為人連帶負賠償之責
    任。」，民法第二十八條亦定有明文，被告庚○○為被告宏盛公司之法定代理人
    ，對於前述不實廣告之詐欺行為致原告等人陷於錯誤而與被告宏盛公司訂約付款
    ，致受有損害之情，依民法第一百八十四條之規定及民法第二十八條及公司法第
    二十三條之規定，自應與被告宏盛公司應負連帶賠償責任，連帶賠償之金額亦如
    附表六所示及自八十九年四月二十六日起至清償日止按年息百分之五計算之利息
    。
七、原告另依不當得利、侵權行為之法律關係以及債務不履行、不完全給付之法律關
    係請求，因公平交易法為侵權行為之特別法，應優先適用，侵權行為部分，不予
    審究。而原告依不當得利與債務不履行、不完全給付之法律關係之請求與依公平
    交易法之請求，屬重疊訴之合併，原告依公平交易法之請求既應准許，其另依其
    他法律關係請求部分，毋庸再予審究，併予敘明。
八、本件事證已臻明確，兩造其餘攻擊、防禦方法及其他事證，對本件判斷不生影響
    ，爰不一一論述，併此敘明。
肆、假執行之宣告：
    兩造陳明願供擔保，聲請宣告假執行或免為假執行，就原告勝訴部份，均核無不
    合，爰酌定相當擔保金額准許之；至原告敗訴部份，其假執行已所附麗，應駁回
    。
伍、結論：原告之訴為一部份有理由、一部理由，依民事訴訟法第七十九條但書、第
          八十五條第一項後段、第二項、第三百九十條第二項、第三百九十二條，
          判決如主文。
中      華      民      國    八十九    年      十二    月    十三    日
                                            民事第四庭法      官  謝明珠
右為正本係照原本作成
如對本判決上訴，須於判決送達後廿日內向本院提出上訴狀
中      華      民      國    八十九    年      十二    月    十四    日
                                                      法院書記官  陳素卿
~Fo;
~T40;
附表六：
┌──┬─────┬────────────┬────────────┐
│編號│  原告姓名│ 被告應連帶給付之金額   │      原告應供擔保之金額│
│    │          │ 亦即被告應供擔保之金額 │                        │
│    │          │ 新台幣（以下同）       │                        │
├──┼─────┼────────────┼────────────┤
│ 一 │  癸○○  │ 陸佰壹拾萬元           │      貳佰零伍萬元      │
├──┼─────┼────────────┼────────────┤
│ 二 │  丁○○  │ 柒佰捌拾萬元           │      貳佰陸拾萬元      │
├──┼─────┼────────────┼────────────┤
│ 三 │  己○○  │ 肆佰玖拾貳萬元         │      壹佰陸肆萬元      │
├──┼─────┼────────────┼────────────┤
│ 四 │  乙○○  │ 伍佰玖拾陸萬元         │      貳佰萬元          │
├──┼─────┼────────────┼────────────┤
│ 五 │  卯○○  │ 伍佰玖拾陸萬元         │      貳佰萬元          │
├──┼─────┼────────────┼────────────┤
│ 六 │  子○○  │ 壹仟貳佰陸拾肆萬元     │      肆佰貳佰貳萬元    │
├──┼─────┼────────────┼────────────┤
│ 七 │  丙○○  │ 玖佰貳拾萬元           │      參佰零柒萬元      │
├──┼─────┼────────────┼────────────┤
│ 八 │  戊○○  │ 壹仟貳佰陸拾萬元       │      肆佰貳拾萬元      │
├──┼─────┼────────────┼────────────┤
│ 九 │  辛○○  │ 玖佰玖拾萬元           │      參佰參拾萬元      │
├──┼─────┼────────────┼────────────┤
│ 十 │  寅○○  │ 肆佰壹拾玖萬元         │      壹佰肆拾萬元      │
├──┼─────┼────────────┼────────────┤
│十一│  甲○○  │ 伍佰玖拾萬元           │      貳佰萬元          │
├──┼─────┼────────────┼────────────┤
│十二│  壬○○  │ 陸佰參拾陸萬元         │      貳佰壹拾貳萬元    │
├──┼─────┼────────────┼────────────┤
│十三│  張文  │ 伍佰柒拾萬元           │      壹佰玖萬元        │
│    │          │                        │                        │
└──┴─────┴────────────┴────────────┘


司法院資訊處製作；財團法人民間司法改革基金會備份。
